【裁判字號】    89,易,1232
【裁判日期】    900816
【裁判案由】    詐欺
【裁判全文】
臺灣彰化地方法院刑事判決                        八十九年度易字第一二三二號
    公  訴  人  臺灣彰化地方法院檢察署檢察官
    被      告  戊○○
右列被告因詐欺案件，經檢察官提起公訴（八十八年度偵續一字第六號），本院判決
如左：
    主      文
戊○○連續意圖為自己不法之所有，以詐術使人將本人之物交付，處有期徒刑肆月，
如易科罰金，以參佰元折算壹日。緩刑參年。
    事      實
一、戊○○於民國八十五年八月間在彰化縣伸港鄉○○村○○路五十三號住處，招募
    民間互助會一會，會期自八十五年八月二十五日起至八十七年三月二十五日止，
    於每月二十五日開標一次，每月會金新臺幣（下同）一萬元，採外標制，會員連
    同會首合計共二十一會，丁○○則參加三會。嗣戊○○因資金週轉不靈，竟意圖
    為自己不法之所有，並基於概括犯意，利用會員均未到場競標及會員間欠缺聯繫
    之機會，分別於八十五年十月二十五日第三會、同年十一月二十五日第四會、同
    年十二月二十五日第五會，冒稱會員乙○○、黃玲瑛、甲○○得標，使丁○○等
    不知情之活會會員陷於錯誤而交付會款予戊○○，其中會員丁○○均開立當日支
    票支付會款。嗣於八十六年六月二十五日，丁○○前往現場標會時，始發現戊○○之會單所載得標人與其不同，再於同年九月二十五日丁○○得標後，隨即宣告
    停會後始知冒標受騙。
二、案經丁○○訴由臺灣彰化地方法院檢察署檢察官偵查起訴。
    理      由
一、訊據被告戊○○固坦承召集互助會及於八十六年八月二十五日無故停會，惟否認
    有何詐欺犯行，辯稱：沒有冒標云云。經查：右揭事實業據告訴人丁○○於偵審
    中指訴甚詳，依告訴人提出之會單記載得標次序為(1)八十五年九月二十五日丙○○(2)同年十月二十五日許文惠(3)同年十一月二十五日黃玲瑛(4)同年十二月二十五
    日甲○○；而被告於八十七年九月二十五日偵訊中所稱之得標次序卻為(1)八十五
    年九月二十五日丙○○(2)同年十月二十五日許文惠(3)同年十一月二十五日阿萍(4)
    同年十二月二十五日甲○○(5)八十六年一月二十五日黃玲瑛(6)八十六年二月二十
    五日葉廣；經檢察官函調告訴人丁○○所交付之支票兌領人明細表，其中八十五
    年十月二十五日兌領人係張春蘭、八十五年十一月二十五日及同年十二月二十五
    日之兌領人皆為被告，有彰化市第一信用合作社八十七年十一月二日彰一信合字
    第七三三號函一件在卷可稽，又被告稱其一背書支票係向得標會員葉廣借得，惟
    被告自承葉廣係於八十六年二月二十五日得標，而告訴人會單所載則係八十六年
    四月二十五日得標，其間顯然不同，被告於偵查中又稱葉廣現已中風無法到庭，
    是縱認如被告所稱葉廣係在八十六年二月二十五日得標，又豈會將八十五年十一
    、十二月之支票借予被告？再會員丙○○、乙○○於偵審中迭稱：伊在八十五年
    十二月二十五日得標，惟被告騙稱要散會，並未交付伊會款等語，另會員甲○○
    於偵查中供述：伊未得標，於第四會起即讓給被告等語。然被告卻稱：甲○○的
    會係讓給黃奇春，而黃奇春於八十五年十二月二十五日得標後僅繳納二會即跑路
    ，現不知去向云云。惟查：八十五年十二月二十五日之支票兌領人係被告已如前
    述，豈會由不知年籍住所之黃奇春得標取走；又被告堅稱乙○○係在第三會（八
    十五年十月二十五日）得標，並已領取告訴人所開立之支票，然查告訴人當月支
    票之兌領人係張春蘭，而被告及告訴人均不認識張美蘭，且證人周翠雲於偵查中
    到庭證述：第一會及第三會是同一人得標（丙○○及乙○○係父女）等語，亦與
    被告所稱丙○○與乙○○係連二會得標之情形不符。此外復有互助會單一紙在卷
    可憑，綜上所述，足見被告所辯係推諉卸責之詞，顯不足採，其有不法所有之意
    圖，並於標會過程中以不實之得標結果為手段，藉以向而告訴人丁○○等活會會
    員詐取會款以供己用之事證明確，犯行堪以認定。
二、核被告所為，係犯刑法第三百三十九條第一項之詐欺取財罪。又被告三次以不實
    得標結果，使活會會員繳納會款，詐騙數活會會員款項，係一行為觸犯數罪名，
    為想像競合犯。被告三次詐欺取財犯行，時間緊接，所犯又係犯罪構成要件相同
    之案件，顯係基於概括犯意反覆為之，為連續犯，依連續犯之規定應以一罪論，
    並依法加重其刑。爰審酌被告犯罪手段，動機，利用會員之信任關係，以不實之
    得標結果，詐取會款，顯見被告係有預謀，且被告連續三會，使被害人丁○○等
    人辛苦積蓄，一夕化為烏有，求償無門，所受之損害不小，並考慮被告迄今猶未
    能清償會款之犯後態度等一切情狀，量處如主文所示之刑，並諭知易科罰金折算
標準。又被告前未曾受有期徒刑以上刑之宣告，因一時失慮，偶罹刑典，現又已
    年滿七十一歲（民國十九年四月八日生），年紀老邁，經此刑之宣告後，應知警
    惕而無再犯之虞，本院因認暫不執行其刑為當，予以宣告緩刑，用啟自新。
據上論斷，應依刑事訴訟法第二百九十九條第一項前段，刑法第五十六條、第三百三
十九條第一項、第五十五條、第四十一條第一項、第七十四條第一款，罰金罰鍰提高
標準條例第一條前段、第二條，判決如主文。
本案經檢察官吳憲明到庭執行職務。
中      華      民      國      九十    年      八      月     十六     日
                                臺灣彰化地方法院刑事第二庭
                                    法      官  李  水  源
右正本證明與原本無異。
如不服本判決，應於送達後十日內向本院提出上訴狀(須附繕本)。
告訴人或被害人對於判決如有不服具備理由請求檢察官上訴者，其上訴期間之計算係
以檢察官收受判決正本之日期為準。
                                    法院書記官  廖  建  興
中      華      民      國      九十    年      八      月     二十三   日
附錄本案論罪科刑法條全文
刑法第三百三十九條
意圖為自己或第三人不法之所有，以詐術使人將本人或第三人之物交付者，處五年以
下有期徒刑、拘役或科或併科一千元以下罰金。
以前項方法得財產上不法之利益或使第三人得之者亦同。
前二項之未遂犯罰之。


司法院資訊處製作；財團法人民間司法改革基金會備份。
